臺灣臺北地方法院刑事裁定　
111年度聲字第657號
公  訴  人  臺灣臺北地方檢察署檢察官
聲  請  人  陳麗春
上列聲請人因被告游廼文等人違反貪污治罪條例等案件（本院11
0年度金重訴字第10號），聲請發還扣押物，本院裁定如下：
    主  文
扣案如附表編號1至6所示之物准予發還陳麗春。
其餘聲請駁回。
    理  由
一、聲請意旨略以：聲請人陳麗春所有如附表編號1至7所示之物
    經扣押在案，惟聲請人已獲不起訴處分，爰請求本院發還等
    語。
二、按可為證據或得沒收之物，得扣押之。扣押物若無留存之必
    要者，不待案件終結，應以法院之裁定或檢察官命令發還之
    。刑事訴訟法第133條第1項、第142條第1項前段、第317條
    分別定有明文。所謂「無留存之必要」，係指扣押物作為證
    據之必要性不足或是扣押物無毀損滅失之虞或認為扣押物不
    能證明與行為人之犯罪行為有關者而言。是以，扣押物如非
    得沒收之物，又無第三人主張權利者，原則上受理訴訟繫屬
    之法院即應依聲請裁定發還，或依同法第142條第2項之規定
    ，因所有人、持有人或保管人之請求，命其負保管之責，暫
    行發還，然倘仍有留存為證據或其他必要情形，仍得繼續扣
    押之。而此扣押必要性有無問題，乃審理法院依案件調查結
    果審酌，屬法院裁量之權限。從而，扣押物若非得沒收之物
    ，又無留作證據之必要者，即無留存之必要，受理訴訟繫屬
    之法院應依職權或依聲請裁定發還。次按刑事訴訟法第133
    條第2項規定：「為保全追徵，必要時得酌量扣押犯罪嫌疑
    人、被告或第三人之財產」，乃學理上所稱之「犯罪利得扣
    押」，賦予凍結（保全）人民財產權之法律依據，有別於保
    全偵查犯罪證據之「證據扣押」。    
三、經查：
　㈠聲請人經法務部廉政署搜索，並扣得上開扣案物品，又聲請
    人業已經臺灣臺北地方檢察署檢察官109年度偵字第32164號
    為不起訴處分確定一節，經核閱本院110年度金重訴字第10
    號、111年度聲字第657號案卷全卷無訛，合先敘明。
　㈡而如附表編號1至6所示之物為聲請人所有，現經扣押中，然
    本院審酌檢察官並未將附表編號1至6所示之物引為證據，且
    亦未見與起訴事實有何直接關聯性，且尚無證據可認附表編
    號1至6所示之物係供本案犯罪所用或犯罪預備之物、或為因
    犯罪所生或所得之物，亦非違禁物，且無其他第三人對扣案
    物品主張權利，更未經檢察官認為屬何人犯罪之證據，是上
    開扣押物非可為證據或得沒收之物，而無留存必要。此外，
    經詢本案公訴檢察官表示意見，其於110年12月22日亦函覆
    則以：請本院依法審酌等語，此有臺灣臺北地方檢察署110
    年12月22日北檢邦官110蒞14237字第1109103484號函影本1
    紙在卷可查；且本院110年度金重訴字第10號案件之各被告
    及辯護人對於聲請人聲請發還上開扣案物一事均表示沒有意
    見等語，此有本院111年2月16日、同年月18日準備程序筆錄
    2份在卷可參。從而，聲請人聲請發還上開扣押物，核無不
    合，應予准許。　　
　㈢再查，就扣案如附表編號7所示之高爾夫俱樂部券，其中部分
    高爾夫俱樂部券上印有「游廼文」字樣一節，此有上開扣案
    之高爾夫俱樂部券彩色影本等件在卷可考，且被告游廼文因
    涉有貪污治罪條例第4條第1項第5款之對於違背職務之行為
    收受不正利益罪、同條例第6條第1項第4款之圖利罪、證券
    交易法第171條第1項第1款（違反同法第155條第1項第3款、
    第4款等操縱股價規定）、證券投資信託及顧問法第105條之
    1第1項之損害證券投資信託基金資產罪嫌，經檢察官提起公
    訴，現正由本院以110年度金重訴字第10號審理在案，經核
    閱本院110年度金重訴字第10號、111年度聲字第657號案卷
    全卷無訛。本院審酌110年度金重訴字第10號案件雖業已辯
    論終結，然尚未判決確定，就聲請人上開聲請發還之扣案物
    則是否係被告游廼文所有之財產？是否為被告游廼文犯罪所
    得？尚有所疑義，是本案尚未定讞，上開扣押物品是否與犯
    罪直接相關？該案應沒收及追徵之犯罪所得究竟若干？目前
    均不確定，難認無繼續扣押上開扣押物品之必要。綜上，為
    日後審理需要及保全將來執行，本院認就聲請人聲請發還如
    附表編號7之扣案物尚有繼續扣押之必要，聲請人聲請發還
    附表編號7之扣押物，於法不合，本院礙難准許，應予駁回
    。
據上論斷，應依刑事訴訟法第142條第1項前段、第220條，裁定
如主文。
中　　華　　民　　國　　111 　年　　5 　　月　　 4　　日
　　　　　　　　　刑事第十九庭  審判長法  官  江俊彥 
　　　　　　　　　                    法  官  林勇如   
　　　　　　　　　                    法  官  林彥成
上正本證明與原本無異。
如不服本裁定，應於裁定送達後5日內向本院提出抗告狀。因疫
情而遲誤不變期間，得向法院聲請回復原狀。
                                       書記官  温偲含
中　　華　　民　　國　　111 　年　　5 　　月　　4 　　日
附表：
編號 扣案物名稱 數量 備註 1 電子產品（銀色隨身碟） 1個 D-1 2 現金支出傳票及支出證明單 14張 D-2 3 陳麗春合作金庫銀行存摺 1本 A-2 4 陳麗春郵局存摺 1本 A-6 5 陳麗春元大銀行存摺 1本 A-20 6 電子產品（Iphone手機 IMEI：000000000000000） 1個 A-48 7 游廼文陳麗春之八星國際高爾夫俱樂部券 6張 A-30